【裁判字號】    91,上訴,3582
【裁判日期】    920610
【裁判案由】    搶奪
【裁判全文】
臺灣高等法院刑事判決                          九十一年度上訴字第三五八二號
    上  訴  人
    即  被  告  丙○○
                丁○○
右上訴人因搶奪案件，不服臺灣臺北地方法院九十年度訴字第一二六三號，中華民國
九十一年十月二十二日第一審判決（起訴案號：臺灣臺北地方法院檢察署九十年度偵
字第一九五三六號），提起上訴，本院判決如左：
    主  文
上訴駁回。
    事  實
一、丙○○前因搶奪案件，經原審於民國（下同）八十九年九月十九日以八十九年度
    訴字第九五○號判決判處有期徒刑十月，緩刑五年，不構成累犯，詎仍不知悔改
    ，夥同丁○○共同基於意圖為自己不法所有之犯意聯絡，於九十年四月十二日下
    午四時十分許，共同騎乘車號不詳之黑色重型機車，行經臺北市○○○路○段一
    四七巷及敦化南路一七七巷口時，見甲○○獨自行經該處，乘其不備，自其背後
    下手行搶其肩上所背之皮包一個（內有牛皮紙帶一個、保養品一套、
    、信用卡三張、提款卡二張、行動電話一支、
    ），得手後，二人迅即騎車逃逸，所得款項朋分花用，其餘之物則隨手丟棄路旁
    。嗣由真實姓名年籍不詳之「危小姐」於同日拾獲遭搶皮包送警處理，經警於該
    皮包上採集指紋，先後二次送請內政部警政署刑事警察局比對鑑驗結果，分別確
    認與丙○○、丁○○指紋相符，始知上情。
二、案經臺北市政府警察局大安分局報告臺灣臺北地方法院檢察署檢察官偵查起訴。
    理  由
一、訊據被告丙○○、丁○○均矢口否認有何搶奪犯行，丙○○辯稱：伊案發當天下
    午與證人江輝虎、江家榮父子至臺北縣新莊市演出布袋戲，有不在場證明，而伊
    雖一度在警詢筆錄中自白犯案，但那是承辦警員威脅要將伊女友帶到警局，並交
    由其父母帶回，才會承認云云；丁○○則辯稱：伊案發當日與證人楊志成在臺北
    市○○○路某住宅承攬地板鋪設工程，有不在場證明，而警察是根據被告丙○○
    所述將渠帶到警局按捺指印，才鑑定出遭搶奪皮包上有渠指印，而渠有當過兵，
    在役男檔案中本來就有指紋，為什麼最初送鑑定時沒有鑑定出渠的指紋云云。
二、經查：
（一）右開事實，業據被害人甲○○於警詢、原審訊問時指訴遭不明人士二人搶奪皮
      包之經過甚詳（偵查卷第十四頁、原審九十一年一月十日訊問筆錄參照），又
      經將遭搶皮包先後二次送鑑定後及本院再送法務部調查局鑑驗結果，分別確認
      其上所留指紋與丙○○右中指、右小指，丁○○右中指指紋相符，此有內政部
      警政署刑事警察局九十年五月十一日（九十）刑紋字第六三六六六號、九十年
      六月五日（九十）刑紋字第七六一一五號鑑驗書、法務部調查局九十二年三月
      三十一日調科貳字第０九二００八一五七０號附鑑定通知書、九十二年五月九
      日調科貳字第０九二００一四五六七０號函附卷可稽；而被告二人均未於任何
      地點見過、接觸過遭搶之皮包，承辦本案警員是拿照片供被告二人指認，被告
      二人於偵訊過程亦從未接觸過遭搶皮包之實物，此為被告二人所自承（見原審
      審理筆錄參照）已足以排除被告二人係案發後誤觸之可能性，可知被告二人必
      為本案行為人，方可能在遭搶皮包上留下指紋，渠等犯有本案搶奪行為已臻明
      確。
（二）本案遭搶之皮包係不詳姓名年籍之「危小姐」拾獲、交由證人即值班受理報案
      警員蔡三華，經證人蔡三華於九十年四月十二日下午九時五十分將遭搶皮包交
      與鑑定證人即臺北市政府警察局大安分局鑑識人員陳文進後，由鑑定證人陳文
      進先就皮包外觀拍照，再將皮包內的證件一一拿出並且拍照，復用氰炳醯酸酯
      煙燻，呈現有三枚指紋，而將之編號為０１、０２、０３號（採證照片參照）
      ，０１比例尺所示是在皮包的側面採得的指紋，０２及０３比例尺所示是在皮
      包底部採得的指紋，鑑定證人陳文進即把編號０１、０２、０３之指紋以ＭＩ
      ＣＲＯ近攝鏡頭拍照後填寫證物送驗紀錄表，於九十年四月十六日以臺北市政
      府警察局大安分局北市九十鑑字第五九九號函送內政部刑事警察局指紋室鑑定
      ；該局先以九十年五月十一日（九十）刑紋字第六三六六六號鑑驗書答覆編號
      ０２、０３與檔存被告丙○○指紋卡之右中指、右小指相符，證人即承辦警員
      徐自強、乙○○於是監控被告丙○○，並通知伊到案說明，經被告丙○○供稱
      共犯為被告丁○○後，復通知伊與被告丁○○一同到案說明，並採集被告丁○
      ○的指紋卡，再由鑑定證人陳文進將被告丁○○指紋卡與上述送鑑驗照片相關
      資料於九十年五月三十日以臺北市政府警察局大安分局北市九十鑑字第六四一
      號函再送內政部刑事警察局比對，該局於九十年六月五日以（九十）刑紋字第
      七六一一五號鑑驗書答覆先前沒有比對出來的編號０１指紋確認為被告丁○○
      之右中指指紋，採驗過程中除相關承辦人員外沒有任何人接觸過遭搶皮包；上
      情業經鑑定證人陳文進及證人蔡三華、徐自強、乙○○於原審證述綦詳，可知
      本案指紋採集、送鑑與發現犯罪嫌疑人之過程並無瑕疵。又內政部刑事警察局
      檔存役男指紋資料，並無被告丁○○指紋資料，故前揭編號０１指紋，於第一
      次送鑑定輸入指紋電腦系統比對，未發現有指紋相符者，俟臺北市政府警察局
      大安分局補提供被告丁○○指紋資料，該局承辦鑑識人員始以人工比對，確認
      該枚指紋與被告丁○○指紋卡之右中指指紋相符乙節，有內政部刑事警察局九
      十一年十月一日刑紋字第０九一０二六二五三二號函及原審公務電話記錄在卷
      可證，復經本院函查內部部役政署及警政署刑事警察局查明無訛（見本院卷第
      六十二頁、第六十六頁），故被告丁○○辯稱渠為役男，應會有指紋存檔，為
      何第一次送鑑定並未發現有渠之指紋，而要等渠到案在警局另採指紋，才辨識
      出來云云，尚不足為被告有利之辯解。
（三）雖被告所傳喚之證人江輝虎、江家榮於原審證稱被告丙○○九十年四月十二日
      中午十二時許至下午九時許與其等一同到臺北縣新莊市○○路「聖賢宮」演出
      布袋戲，負責播放、更換背景音樂與對白的錄音帶云云；惟查，證人江輝虎之
      布袋戲團每次演出都會登載簿冊以便記錄該團所得，但簿冊只有記載演出時間
      、地點，演員是可以調度的所以沒有記載，被告丙○○不一定每次都參與演出
      ，之所以認為伊九十年四月十二日有參加演出是看了簿冊才知道等情，業據證
      人江輝虎於原審證述在卷；證人江家榮亦證稱被告丙○○那一陣子都有參與演
      出，是看簿冊才知道伊當天有參加演出，但簿子沒有紀錄參加演出人員，不過
      被告丙○○女朋友也有紀錄（原審九十一年二月二十一日、六月二十一日訊問
      筆錄、審理筆錄參照）；可知二位證人所以證認被告丙○○在案發時間與渠等
      共同至新莊市演出布袋戲，無非全憑簿冊與被告或被告女友之提醒，然經原審
      核閱證人江輝虎當庭提出之前開紀錄簿冊，對於九十年四月十二日之工作記載
      僅有「新莊布袋戲000000000南嫂00000000」，確無記載演
      出人員，且斯日起至同月十五日連續有三場演出行程；又證人江輝虎、江家榮
      與被告丙○○除對當日共同演出布袋戲之細節，如下午二時至五時證人江家榮
      有無休息、晚餐購買、進食方式、酬勞領取方式、演出結束後被告丙○○如何
      離開等情節所述俱有參差外，對於重要之點即當日演出之戲目，證人江家榮稱
      係「包公案」，證人江輝虎則證述為「合京（譯音）崑崙」（內容是江小鶴的
      父親救了一個寡婦而捲入糾紛），被告丙○○初則稱「應該是包公案」，審理
      時則稱「應該是濟公吧」，三人所述均屬不一致（見原審卷九十一年二月二十
      一日訊問筆錄），顯然係證人江輝虎、江家榮因與被告丙○○有多次合作演出
      經驗，且九十年四月十二日至十五日有連續三場演出，以致記憶有所混淆誤認
      所致，故渠等所證不足資為被告丙○○有利之認定。而證人楊志成雖證稱九十
      年四月十二日被告丁○○與他一同在臺北市○○○路某五十幾坪的牙醫診所承
      攬地板鋪設工程云云；惟查，證人楊志成自承鋪一坪的地板要三十分鐘左右，
      當天工作比較趕，工作時走來走去的，且是分別在不同房間各做各的，並沒有
      從頭到尾看到被告丁○○在場，復參諸被告丁○○當日工作地點與案發地點均
      位於敦化南路等情，可知證人楊志成所言尚不能證明被告丁○○於案發時確實
      有不在案發現場之情。
（四）至於被告丙○○辯稱警詢自白非出於任意性云云，因原審及本院均已將警詢筆
      錄無法證人係全程錄音錄影為由而將伊警詢筆錄加以排除，然本案被告二人之
      犯罪事實由其餘證據已足證明，是並不足以動搖本院所認定之事實，為不必要
      之證據，無庸調查，附此敘明。綜上所述，被告二人所辯均不足採，犯行明確
      ，應予論處。
三、核被告丙○○、丁○○所為，均係犯刑法第三百二十五條第一項之搶奪罪。被告
    二人間就上開犯行有犯意聯絡、行為分擔，均為共同正犯。原審因認被告罪證明
    確，引用刑法第二十八條、第三百二十五條第一項，並審酌被告丙○○前於八十
    九年間因搶奪罪，為本院判處有期徒刑十月，緩刑五年，此有臺灣高等法院檢察
    署刑案紀錄簡覆表及本院被告全國前案紀錄表各一份在卷可稽，現仍於緩刑期間
    ，不知悔改，竟再夥同被告丁○○共犯本案，二人時值青壯，不思奮發進取，反
    挑防禦力較弱之婦女下手行搶、陷被害人生活於恐懼之中，到案後復砌詞飾卸、
    冀圖脫免，犯後態度不佳等一切情狀，分別量處被告劉輝、丁○○有期徒刑一年
    二月、有期徒刑十月，以資懲戒。其認事用法並無不合，量刑亦屬妥適，上訴人
    即被告二人仍執前詞提起上訴，指摘原判決不當，請求撤銷改判，洵無理由，上
    訴應予駁回。。
據上論斷，應依刑事訴訟法第三百六十八條，判決如主文。
本案經檢察官陳文琪到庭執行職務。
中      華      民      國    九十二    年      六      月    十        日
                              臺灣高等法院刑事第十六庭
                                  審判長法  官  許  增  男
                                        法  官  陳  孟  瑩
                                        法  官  周  煙  平
右正本證明與原本無異。
如不服本判決，應於收受送達後十日內向本院提出上訴書狀，其未敘述上訴之理由者
並得於提起上訴後十日內向本院補提理由書（均須按他造當事人之人數附繕本）。
                                        書記官  蕭  麗  珍
中      華      民      國    九十二    年      六      月     十九     日
附錄：本案論罪科刑法條全文
中華民國刑法第三百二十五條
意圖為自己或第三人不法之所有，而搶奪他人之動產者，處六月以上五年以下有期徒
刑。
因而致人於死者，處無期徒刑或七年以上有期徒刑，致重傷者，處三年以上十年以下
有期徒刑。
第一項之未遂犯罰之。


司法院資訊處製作；財團法人民間司法改革基金會備份。
